【裁判字號】    97,交上訴,3063
【裁判日期】    980304
【裁判案由】    肇事逃逸罪等
【裁判全文】
臺灣高等法院臺中分院刑事判決      97年度交上訴字第3063號
上  訴  人
即  被  告  甲○○
                      號
上列上訴人因肇事逃逸罪等案件，不服臺灣臺中地方法院97年度
交訴字第257號、97年度交易字第639號中華民國97年11月3日第
一審判決（起訴案號：臺灣臺中地方法院檢察署97年度偵字第18
212號、第24215號），提起上訴，本院判決如下：
    主  文
上訴駁回。
甲○○緩刑貳年。
    事  實
一、甲○○並無駕駛執照，而於民國（下同）97年4月27日中午1
    2時20分許，無照騎乘車牌號碼G7U-997號機車，沿臺中市○
    ○區○○路由北往南方向行駛，途經黎明路2段488巷口處，
    本應注意行車遇有左轉彎時，應先顯示車輛前後之左邊方向
    燈光，或由駕駛人表示左臂平伸，手掌向下之手勢後，始得
    左轉之規定，甲○○亦預見如未謹慎行駛將因而發生車禍致
    人受傷，而依當時情形亦無不能注意之情形，竟疏未注意及
    此，因突然左轉，而與後方亦疏未注意行車速度，依速限標
    誌，行車時速不得超過50公里；及汽車行駛時，駕駛人應注
    意車前狀況及兩車併行之間隔，並隨時採取必要之安全措施
    ；暨汽車超車時，欲超越同一車道之前車時，須先按鳴喇叭
    二單響或變換燈光一次，但不得連續密集按鳴喇叭或變換燈
    光迫使前車允讓。前行車駕駛人聞後行車按鳴喇叭或見後行
    車顯示超車燈光時，如車前路況無障礙，應即減速靠邊或表
    示允讓，並注意後行車超越時之行駛狀況。前行車減速靠邊
    或以手勢或亮右方向燈表示允讓後，後行車始得超越。超越
    時應顯示左方向燈並於前車左側保持半公尺以上之間隔超過
    ，行至安全距離後，再顯示右方向燈駛入原行路線等規定之
    以時速50餘公里（當地時速限制為50公里以下，見道路交通
    事故調查報告表（一）所載）之速度超速行駛並未注意前揭
    規定而貿然超車之乙○○所騎乘之車牌號碼JKD-765號機車
    發生擦撞。乙○○人、車倒地後，滑行至對向車道，而與由
    李久全所駕駛之車牌號碼7487-PR號自小客車碰撞。乙○○
    因此受有胸肋挫傷之傷害（過失傷害部分，業據原審法院判
    處拘役50日確定）。詎甲○○明知其已車禍肇事，致人受傷
    ，竟未停留在現場為必要之救護，反而逕自騎車逃逸。嗣經
    員警查訪，循線通知甲○○到場，而獲悉上情。
二、案經臺中市警察局第四分局報請臺灣臺中地方法院檢察署檢
    察官偵查起訴。
    理  由
一、有關證據能力部分：
    按現行刑事訴訟法為保障被告之反對詰問權，排除具有虛偽
    危險性之傳聞證據，以求實體真實之發見，於該法第159條
    第1項明定被告以外之人於審判外之言詞或書面陳述，除法
    律有規定者外，不得作為證據。而刑事訴訟法第159條之1至
    159條之4有傳聞法則之例外規定，且被告以外之人於審判外
    之陳述，雖不符前4條之規定，而經當事人於審判程序同意
    作為證據，法院審酌該言詞陳述或書面陳述作成時之情況，
    認為適當者，亦得為證據；當事人、代理人或辯護人於法院
    調查證據時，知有第159條第1項不得為證據之情形，而未於
    言詞辯論終結前聲明異議者，視為有前項之同意，刑事訴訟
    法第159條之5定有明文。本件檢察官、被告並未就本院以下
    所引用被告以外之人於審判外之陳述有所爭執，且迄於言詞
    辯論終結前，均未主張有刑事訴訟法第159條第1項不得為證
    據之情形，是應認已同意作為證據，且經本院審酌後，認無
    不適當之情形，應認均有證據能力，合先敘明。
二、認定犯罪事實所憑之證據及理由：
    訊據上訴人即被告甲○○（下稱被告）矢口否認有何肇事逃
    逸之犯行，並辯稱：其雖於上開時、地與告訴人乙○○發生
    擦撞車禍，但其當場有留下查看告訴人是否受傷，因未發覺
    被害人有受傷之情形，所以未留下資料就離開現場云云。經
    查：
  (一)被告確實有在前開時、地與告訴人乙○○發生擦撞車禍，而
    被告未經告訴人同意即於事發後擅自離開現場之事實，業據
    告訴人即證人乙○○於警訊時證述明確，核與證人李久全於
    警、偵訊中證述之情節相符，並有道路交通事故現場圖、道
    路交通事故調查報告表（一）、（二）、臺中市○○○○道
    路交通事故補充資料表附卷可資佐證，復為被告所不否認，
    此部分之事實，自堪認為真正。
  (二)按駕駛動力交通工具肇事，致人死傷而逃逸者，為肇事遺棄
    罪，刑法第185之4條定有明文。又刑法第185之4條駕駛動力
    交通工具肇事致人死傷而逃逸罪之立法目的，乃為維護交通
    ，增進行車安全，促使當事人於事故發生時，能對被害人即
    時救護，減少死傷，以保護他人權益並維護社會秩序。且其
    立法精神在於交通事故一旦發生，而發生人員傷亡之情況，
    不論是撞人或被撞，或是因其他事故而造成死傷，只要是在
    駕駛動力交通工具過程內所發生者，參與這整個事故過程的
    當事人皆應協助防止死傷之擴大，蓋如駕駛人於事故發生後
    ，隨即駕車逃離現場，不僅使肇事責任認定困難，更可能使
    受傷之人喪失生命或求償無門；且所謂致人受傷者，僅需實
    際上有受傷即可，並不以被害人所受之傷害，須在外觀上為
    明顯可見，或肇事者有目睹為限，更不以肇事者就車禍之發
    生有無過失責任，而為判斷之依據。查，告訴人乙○○於發
    生本件車禍時，確實受有胸肋挫傷之傷害之事實，業據其提
    出慈心醫院診斷證明書影本1件為證，自堪認定告訴人乙○
    ○此部分之證述為真正。依前開說明，被告主觀上誤判告訴
    人沒有受傷害之情形，對於本罪之成立並不生影響。又被告
    既是肇事者，其本有義務留在現場，幫忙處理有關車禍發生
    之相關事宜（如報警、協助將傷患送醫治療等），而被告竟
    擅自離開車禍現場，即與本罪之構成要件相當。
  (三)綜據上述，被告所辯，要無足採；本件事證已臻明確，被告
    犯行堪以認定，應依法論科。
三、論罪科刑之說明：
    核被告所為，係犯刑法第185之4條之肇事逃逸罪。乃原審適
    用刑事訴訟法第299條第1項前段，刑法第185之4條、第41條
    第1項前段之規定，並審酌被告許罪之動機、目的、手段、
    品行、所生危害及犯罪後態度，與告訴人所受傷害程度等一
    切情狀，量處被告有期徒刑6月，並諭知易科罰金之折算標
    準。其認事用法均無違誤，量刑亦稱妥適，原審判決即應予
    維持；被告提起上訴，猶執陳詞，否認有前開犯行云云，為
    無理由，應駁回其上訴。末查被告未曾因故意犯罪受有期徒
    刑以上刑之宣告，有臺灣高等法院被告前案紀錄表在卷可稽
    ，被告於本院審理中已經與被害人達成民事和解賠償，有台
    中市南屯區調解委員會調解筆錄1份在卷可憑，其經此次教
    訓，當知警惕守法，應無再犯之虞，本院認其所宣告之刑，
    以暫不執行為適當，併予宣告緩刑2年，以啟自新。
據上論結，應依刑事訴訟法第368條，刑法第74條第1項第1款，
判決如主文。
本案經檢察官丙○○到庭執行職務。
中    華    民    國    98    年    3     月    4     日
            刑事第十一庭  審判長法  官  郭  同  奇
                                法  官  胡  文  傑
                                法  官  何  志  通
以上正本證明與原本無異。
如不服本判決應於收受送達後十日內向本院提出上訴書狀，其未
敘述上訴理由者，並得於提起上訴後十日內向本院補提理由書狀
（均須按他造當事人之人數附繕本）「切勿逕送上級法院」。
                                書記官  高  麗  淇
中    華    民    國    98    年    3     月    4     日


司法院資訊處製作；財團法人民間司法改革基金會備份。
